【裁判字號】    95,訴,155
【裁判日期】    951214
【裁判案由】    侵權行為損害賠償
【裁判全文】
臺灣苗栗地方法院民事判決               95年度訴字第155號
原      告  甲○○
                      號
訴訟代理人  林詮勝律師
複代理人    乙○○
被      告  丙○○
                      號
                      現於臺灣臺中監獄苗栗分監執行中
上列當事人間因被告過失傷害案件，原告提起附帶民事訴訟，請
求損害賠償，經本院刑事庭裁定移送（94年度交附民字第28號）
，本院於民國95年11月30日言詞辯論終結，判決如下：
    主  文
被告應給付原告新臺幣壹佰壹拾捌萬零玖佰柒拾參元，及自民國
九十四年九月二十三日起至清償日止，按週年利率百分之五計算
之利息。
原告其餘之訴駁回。
訴訟費用由被告負擔五分之三，餘由原告負擔。
本判決原告勝訴部分，於原告以新臺幣肆拾元為被告供擔保後，
得假執行。
原告其餘假執行之聲請駁回。
    事  實
壹、程序事項：
一、按訴狀繕本送達後，原告不得將原訴變更或追加他訴，但因
    擴張或減縮應受判決事項之聲明者，不在此限；民事訴訟法
    第255 條第1 項第第3 款分別定有明文。原告起訴時原訴之
    聲明為：(1)被告應給付原告新臺幣（下同）2,406,792 元，
    及自起訴狀繕本送達翌日起至清償日止，按週年利率5 ％計
    算之利息；(2)願供擔保，請准宣告假執行。嗣於95年7 月11
    日於本院審理時陳明，因原告已領受強制汽車責任保險理賠
    金計141,337 元，故縮減請求之金額，並將上開聲明(1)變更
    為：被告應給付原告2,265,455 元，及自起訴狀繕本送達翌
    日起至清償日止，按週年利率5 ％計算之利息（卷第39、42
    頁）。復於本院言詞辯論時，當庭聲明減縮薪資損失賠償金
    額為192,420 元，及請求受讓債權金額為15萬元，均核屬減
    縮應受判決事項之聲明，揆諸前揭規定，自應予准許，合先
    敘明。
貳、實體事項：
一、原告起訴主張：
（一）被告丙○○於民國93年12月26日10時10分許，駕駛車號CH
      -8109 號自用小客車，沿苗栗縣獅潭鄉台三線由北往南行
      駛，行經台三線122.4 公里豐林段內側車道之際，依道路
      交通安全規則第98條第1 項第6 款之規定，應注意該路段
      為雙向四車道，變換車道時，應讓直行車先行，並注意安
      全距離。而依當時天候晴、日間自然光線、路面鋪設柏油
      、乾燥、無缺陷、無障礙物、視距良好等情況，其並無不
      能注意之情事，竟於自內側車道變換至外側車道時，未注
      意外側車道同向直行、由原告所駕駛之車號665-FAE 號重
      型機車，應禮讓其先行，因而與原告所駕駛之上開機車發
      生碰撞，致原告人車倒地後，受有頸椎第七節骨折、脊髓
      損傷、左脛腓骨骨折、頭部外傷及腦震盪之傷害；送醫後
      ，呈現失憶與左下肢骨折併神經性癱瘓狀態。被告因前開
      過失傷害罪經本院94年度交易字第59號刑事判決判處有期
      徒刑7 月在案，被告之侵權行為，堪可認定。爰依侵權行
      為法律關係，提起本件訴訟，並聲明：(1)被告應給付原告
      2,265,455 元，及自起訴狀繕本送達翌日起至清償日止，
      按週年利率5 ％計算之法定遲延利息；(2)願供擔保，請准
      宣告假執行。
（二）原告因被告前揭不法侵害行為受有損害，依侵權行為之法
      律關係，請求被告賠償下列各項金額：
    (1)醫療費用：
      原告受傷後至行政院衛生署苗栗醫院（下稱苗栗醫院）、
      新光吳火獅紀念醫院（下稱新光醫院）、實康復健科診所
      （下稱實康診所）就診之醫療費，及搭乘救護車由苗栗醫
      院轉診至新光醫院之車費，共計支出188,310 元。
    (2)看護費用：
      原告自93年12月26日至94年1 月16日，住院治療22日，期
      間均由其母親照顧，依一般看護行情每日費用為2,000 元
      ，共請求44,000元。
    (3)薪資之損失：
      原告原受僱於精華光學股份有限公司（下稱精華公司），
      於本件車禍發生前之6 個月，每月平均薪資所得為38,484
      元；被告因本件車禍有5 個月未能工作，共受有192,420
      元之薪資損失。
    (4)精神慰撫金：
      原告因本件車禍受有頸椎第七節骨折、脊髓損傷、左脛腓
      骨骨折、頭部外傷及腦震盪等傷害，送醫後，呈現失憶與
      左下肢骨折併神經性癱瘓狀態。雖經多次手術，原告身體
      右側自胸部以下，對於冷熱之溫度變化及疼痛均無感覺，
      日後是否能完全復癒，仍須依賴復健之效果而定，但對日
      後之工作能力已生重大影響。原告甫自軍中退伍，前程似
      錦，卻因被告之過失釀成車禍，除造成原告身體受有重大
      傷害外，精神所受折磨難以言喻，有生不如死之痛苦，為
      此請求150 萬元之精神慰撫金。
    (5)另原告當時騎乘之機車為中友車業股份有限公司（下稱中
      友公司）所有，因被告之侵權行為而受損，中友公司因此
      支出290,100 元之修理費，且該機車於一個月之修理期間
      不能出租，受有76,510元之營業損失，共計損失366,610
      元；中友公司將上開對被告之債權轉讓與原告，有中友公
      司所寫之「債權讓與證明」可憑；原告既受讓前揭債權，
      自得請求被告一併償還，並以本件起訴狀繕本之送達做為
      債權讓與及行使債權之通知。此部份因被告願意賠償15萬
      元，故原告減縮請求為15萬元，
    (6)綜上，原告得請求被告賠償2,074,730 元（188,310 元＋
      44,000元＋192,420 元＋15萬元＋150 萬元＝2,074,730
      元）。而本件車禍發生後，原告自新光產物保險股份有限
      公司領取141,337 元之保險理賠金，經扣除後，被告尚應
      給付原告1,933,393 元。
二、被告則以：對於本件車禍伊確實有過失，但肇事責任並非全
    部歸屬伊。同意賠償原告請求之醫療費用188,310 元及關於
    中友公司之債權讓與部分15萬元；惟看護費應以每日1,000
    元為適當，而薪資損失及精神慰撫金150 萬元之請求均過高
    ，精神慰撫金應以20萬元為合理等語抗辯。並聲明：原告之
    訴駁回。
三、本院為行集中審理協同兩造協議並簡化爭點整理如下：
（一）兩造所不爭執事項：
    (1)對於本院94年度交易字第59號刑事判決所認定之犯罪事實
      。
    (2)被告就上述犯罪事實對原告負有侵權行為損害賠償責任。
    (3)被告認諾原告對於醫療費用188,310 元、機車修理費及不
      能營業損失（即原告受讓債權部分）共15萬元之請求權。
    (4)原告已受領強制汽車責任險之理賠金141,337 元。
（二）兩造所爭執事項：
      除醫療費用、機車修理費及不能營業損失外，被告尚應賠
      償原告多少金額？
四、按因故意或過失，不法侵害他人之權利者，負損害賠償責任
    ；汽車、機車或其他非依軌道行駛之動力車輛，在使用中加
    損害於他人者，駕駛人應賠償因此所生之損害；不法侵害他
    人之身體或健康者，對於被害人因此喪失或減少勞動能力或
    增加生活上之需要時，應負損害賠償責任，又被害人雖非財
    產上之損害，亦得請求賠償相當之金額；民法第184 條第1
    項前段、第191 條之2 前段、第193 條第1 項、第195 條第
    1 項前段分別定有明文。本件車禍肇因於被告變換車道未注
    意並禮讓同向直行之原告所致，而原告行駛於外側車道，享
    有路權，因被告違規變換車道致其措手不及，其並無肇事因
    素等情，業經本院94年度交易字第59號刑事判決認定在案，
    台灣省竹苗區車輛行車事故鑑定委員會亦採相同見解（偵查
    卷第57至59頁），復經本院依職權調取上開刑事卷宗審核無
    訛。是被告應就本件車禍負全部之過失責任無疑，其抗辯原
    告就本件車禍亦有過失云云，顯不足採。原告基於侵權行為
    之法律關係，請求被告負損害賠償責任，自屬有據。茲就原
    告之請求，分項審酌如下：
（一）醫療費用部分：
      原告主張因本件車禍而支出醫療費用188,310 元之事實，
      業據其提出診斷證明書、醫療費用收據等件為證（交附民
      卷第6 至8 、11至18頁），被告亦當庭表示認諾（卷第39
      頁），此部份之請求為有理由，應予准許。
（二）看護費部分：
      按被害人因受傷需人看護，而由親屬看護時，雖無現實看
      護費之支出，亦應認被害人受有相當看護費之損害而得向
      加害人請求賠償；蓋親屬照顧被害人之起居，固係出於親
      情，但親屬看護所付之勞力，並非不能以金錢為評價，只
      因兩者身分關係密切而免除支付義務，此種親屬基於身分
      關係之恩惠，自不能加惠於加害人，而應認為被害人受有
      相當於看護費用之損害，得向加害人請求賠償。經查：原
      告因頸椎第七節骨折、脊髓損傷、左腓脛骨骨折並有頭部
      外傷及腦震盪等情形，自93年12月26日住院，期間經施行
      頸椎清創、植骨、內固定術及左下肢骨折復位、內固定術
      等手術，至94年1 月16日出院，有新光醫院診斷證明書在
      卷可稽（交附民卷第6 至8 頁）。原告住院期間共22日，
      皆由其母照護，主張一般雇請看護之行情為每日2,000 元
      ，並提出國軍左營醫院、台中榮民總醫院之看護人員計費
      標準為佐（卷第71、72頁）。是原告主張以每日2,000 元
      計算看護費用，合於一般看護收費標準，自屬適當。被告
      空言抗辯應以每日1,000 元為合理，並不可採。故原告此
      部份請求44,000元，應予准許。
（三）薪資損失部分：
      原告於本件車禍前擔任精華光學股份有限公司（以下簡稱
      精華公司）之採購專員，主張受傷前6 個月之每月平均薪
      資為38,484元，並提出薪資證明單1 件為憑（交附民卷第
      19頁），而事發後，原告因傷勢嚴重有5 個月未能工作，
      計損失192,420 元之薪資收入等語。惟依原告所提出之93
      年7 月至12月之薪資單（卷第55至57頁）所示，原告之本
      薪於同年8 月起調整為每月28,000元，視是否全勤及加班
      時數再酌加全勤獎金及加班費，故原告因傷不能工作之期
      間之薪資認定，自應以本薪28,000元為計算基準，全勤獎
      金及加班費因原告未實際工作，自不能視為有此損失。是
      原告主張其每月平均薪資為38,484元，實屬過高，並不足
      採。再本院依職權函詢新光醫院：原告出院後尚須多久期
      間始能從事一般靜態工作？經該院函覆：原告於91年1 月
      16日出院時，仍須柺杖走路，左下肢垂足，左側肢較無力
      ，右側肢感覺異常，至94年5 月2 日左側肢肌力進步至4
      ＋，95年4 月24日門診，仍覺右側肢感覺失調，惟已恢復
      工作等語，有該院95新醫醫字第1418號函在卷可參（卷第
      76、77頁）。而本件車禍發生於93年12月26日，原告接受
      治療出院後，仍有前述之病症，至94年5 月仍有左側肢肌
      力障礙之情，故原告主張不能工作之期間為5 個月，尚屬
      合理。是原告之薪資損失應為14萬元（28,000 X5=140,00
      0） ，逾此範圍之請求，則無理由，不予准許。
（四）至原告所受讓債權即機車修理費及不能營業損失部分，減
      縮請求為15萬元，被告亦當庭認諾，原告之請求，即應准
      許。
（五）精神慰撫金部分：
      本院審酌原告因本件車禍受有頸椎第七節骨折、脊髓損傷
      、左腓脛骨骨折並有頭部外傷及腦震盪等情，住院期間歷
      經頸椎清創、植骨、內固定術及左下肢骨折復位、內固定
      術等手術，之後仍呈現左下肢癱瘓、右下肢感覺喪失，經
      醫師初步研判屬輕度殘障，需長期復健及追蹤治療（交附
      民卷第7 至8 頁），迄於本院審理時，經新光醫院醫師於
      95年7 月24日評斷尚有右側痛感喪失，惟肌力已恢復之情
      （卷第54頁）。是原告之身體及精神歷經前揭醫療階段，
      受有痛苦自不待言，其請求精神慰撫金自屬有據。本院審
      酌：原告高中畢業、於車禍發生前係在精華公司任採購專
      員一職，每月本薪28,000元，有精華公司之薪資證明單及
      原告93年7 月至同年12月之薪資明細表在卷可稽（交附民
      卷第19頁、卷第55至57頁），名下無其他財產；被告高職
      畢業、平日以打零工維生，94年度所得僅6 萬元，名下無
      其他財產等情，業經兩造陳明在卷，並經本院依職權調取
      兩造之稅務電子閘門財產所得調件明細表在卷可稽（卷第
      30至37頁）。本院綜合前述兩造身份、經濟地位、知識水
      準，及原告所受傷害程度，暨目前肌力損傷已恢復且已可
      正常工作，惟右側喪失痛感等一切情狀，認原告請求150
      萬元之精神慰撫金，尚嫌過高，應酌減至80萬元，方屬公
      允，逾此部分之請求，應予駁回。
（六）綜上所述，原告得請求被告賠償之金額合計為1,322,310
      元（188,310 ＋44,000＋140,000 ＋150,000 ＋800,000
      ＝1,322,310 元），扣除其已受領之強制汽車責任險理賠
      金141,337元，尚得請求被告賠償1,180,973 元。
五、本件原告依侵權行為之法律關係，請求被告給付1,180,973
    元，及自起訴狀繕本送達翌日即94年9 月23日起至清償日止
    ，按週年利率5 ％計算之利息，為有理由，應予准許，逾此
    範圍之請求，則屬無據，應予駁回。
六、原告陳明願供擔保，聲請宣告假執行，經核原告勝訴部分，
    並無不合，爰酌定相當之擔保金額准許之；至其敗訴部分，
    其假執行之聲請，已失所附麗，應併予駁回之。
七、本件事證已臻明確，兩造其餘陳述及所提出之證據均經審
    酌，核與判決結果不生影響，毋庸一一論列，附此敘明。
八、據上論結，原告之訴為一部有理由、一部無理由，依民事訴
    訟法第79條、第390 第2 項規定，判決如主文。
中    華    民    國    95    年    12    月    14    日
                  民事庭法  官  黃怡玲
以上正本係照原本作成。
如對本判決上訴，須於判決送達後20日內向本院提出上訴狀。
                        書記官  劉依緹
中    華    民    國    95    年    12    月    14    日


司法院資訊處製作；財團法人民間司法改革基金會備份。
